【裁判字號】    92,易緝,49
【裁判日期】    921030
【裁判案由】    竊盜
【裁判全文】
臺灣士林地方法院刑事判決                          九十二年度易緝字第四九號
    公  訴  人  臺灣士林地方法院檢察署檢察官
    被      告  辛○○
右列被告因竊盜案件，經檢察官提起公訴（九十一年度偵字第八五○三號），本院判
決如左：
    主  文
辛○○共同攜帶兇器竊盜，處有期徒刑捌月。
    事  實
一辛○○與張崇勝（業經審結）共同基於意圖為自己不法所有之犯意聯絡，於民國九
  十一年八月六日十六時，持客觀上對於人之生命、身體具有危險性之鐵鎚一支，在
  台北縣八里鄉○○村○○街上，趁四下無人之際，由張崇勝利用該鐵鎚撬開台北縣
  八里鄉公所所有蓋於水溝上之水溝蓋後，辛○○再與張崇勝合力拔起，共同搬入辛○○所駕駛之ＡＹ─五七六九號自小客車內，或二人合力將原已遭他人拿起放於草
  叢旁之水溝蓋搬入上開自小客車內，以此方式接續竊得九塊水溝蓋，嗣警據報於同
  日十八時十分許，抵達現場，隨即見辛○○、張崇勝二人正以鐵鎚撬開，並合力拔
  起一塊水溝蓋，置於張崇勝、辛○○實力支配下，埋伏之警員即上前將張崇勝、辛○○二人逮捕，並扣得鐵鎚一支，及在其等駕駛之ＡＹ─五七六九號自小客車內扣
  得已竊得之水溝蓋九塊，再將埋伏時，張崇勝、辛○○竊得之該塊水溝蓋放回水溝
  上。
二案經台北縣警察局蘆洲分局報告台灣士林地方法院檢察署檢察官偵查起訴。
    理  由
一訊據被告辛○○，固不否認有於前開時地竊取水溝蓋十塊等情不諱，惟否認有使用
  鐵鎚竊盜云云，然查：
  (一)被告辛○○於警訊時供承：我於九十一年八月六日十六時許，在台北縣八里鄉○○村○○街道上行竊路面水溝蓋，是用鐵鎚將水溝蓋撬開再與張崇勝將水溝蓋搬
    到車內等語（見八五○三號偵卷第十頁），而被告張崇勝於警訊時亦供稱：當時
    我與辛○○共同竊取水溝蓋，我是用鐵鎚將水溝蓋撬開後再與辛○○將水溝蓋搬
    至ＡＹ─五七六九號自小客車內等語（參前開偵卷第十三頁反面）。雖被告張崇
    勝稱因在警局遭刑求才供稱用鐵鎚撬水溝蓋云云，然訊據證人即九十一年八月六
    日查獲被告張崇勝、辛○○之警員吳庸嘉結證證稱：並未刑求毆打被告辛○○、
    張崇勝等語，次據證人即台北縣蘆洲分局八里分駐所之警員乙○○證稱：八里分
    駐所之停車場在分駐所後面，因八里分駐所與八里鄉戶政事務所相鄰，故二機關
    共用一停車場。從而八里分駐所及八里鄉戶政事務所之人員隨時均可至停車場等
    語，查八里分駐所及八里鄉戶政事務所均設址在八里鄉訊塘村訊塘埔四二號等情
    ，有本院自電腦網路下載之八里鄉有關各服務單位一覽表在卷可參，上開二機關
    既址設同一處所，是證人乙○○稱二單位使用同一停車場應堪採信。再查被告辛○○及張崇勝於九十一年八月六日為警查獲後，先後於十八時四十五分及二十一
    時零五分製作警訊筆錄，該筆錄二人均提及持鐵鎚撬水溝蓋後竊取等語，倘二人
    遭刑求，方為上開供述，則刑求時間應在十八時四十五分製作被告辛○○筆錄前
    。查九十一年八月六日為星期二，非休假日，該日十八時四十五分，雖已下班，
    然戶政事務所仍可能有加班之人或值班之人，警員再愚亦不致在八里鄉戶政事務
    所人員可能經過之地點刑求被告張崇勝、辛○○。況被告辛○○於本院九十二年
    十月九日審理時亦供稱：警訊過程並無刑求，只是警察在追捕我之過程中有人踢
    我一腳等語（參該日筆錄第四頁），堪認被告辛○○、張崇勝於警訊過程並未遭
    警員刑求。被告辛○○、張崇勝於警訊所言，既係出於自由意志，當至堪採信。
  (二)前述被告辛○○與張崇勝於九十一年八月六日拿取台北縣八里鄉公所所有置於上
    址之水溝蓋十塊等情，業據被告辛○○及張崇勝自承在卷，核與證人即前台北縣
    八里鄉公所建設課課長吳賢杰於警訊及本院之證詞相符，並有贓物認領保管單在
    卷可參。另據證人即查獲之警員吳庸嘉於本院證稱：被告二人，其中一人蹲下來
    以鐵鎚敲（水溝蓋），另一人在旁邊看，可能是水溝蓋太久了有點生鏽要用鐵鎚
    敲，敲起來後就二人一起拿，此時我們就把他們二人逮捕，之後再到他們駕駛的
    自小客車內查獲九塊，另外車旁有一塊。我們看到他們在敲、拿的那一塊我們把
    它放回原水溝上，未扣案。鐵鎚是正在敲時扣得等語，參以被告張崇勝及辛○○
    於警訊均供承：有使用鐵鎚撬起水溝蓋，再搬至車上等語，及扣案之鐵鎚一支，
    堪認被告張崇勝與辛○○竊取水溝蓋時，有使用鐵鎚無訛，所辯未使用鐵鎚云云
    ，顯為避重就輕之詞，不足採信。
  (三)又警員扣得之十塊水溝蓋，其中九塊在被告駕駛之上開自小客車扣得，另一塊在
    該自小客車車旁扣得，至警察埋伏時，被告辛○○及張崇勝以鐵鎚撬起並已置於
    其等實力支配下之水溝蓋一塊，為警放回水溝上，未扣案等情，已如前述，查在
    該自小客車車旁扣得之水溝蓋，並無證據證明為被告辛○○及張崇勝所竊，而警
    埋伏時，被告辛○○、張崇勝竊取之水溝蓋，已置於其等實力支配下，該塊水溝
    蓋應屬被告辛○○、張崇勝竊取所得。是被告張崇勝、辛○○二人共竊取十塊水
    溝蓋。
  (四)綜上所述，被告之犯行堪可認定，本件事證明確，應依法論科。
二查被告辛○○、張崇勝持以竊盜之鐵鎚，在客觀上足對人之生命、身體構成威脅，
  屬兇器之一種。被告辛○○攜帶上開工具，竊取水溝蓋，核係犯刑法第三百二十一
  條第一項第三款之攜帶兇器竊盜罪。被告辛○○就上開犯行，與被告張崇勝間有犯
  意之聯絡及行為之分擔，均為共同正犯。爰審酌被告之素行、犯罪動機、目的、手
  段、竊盜次數、犯罪所得之利益、所生之危害及犯後態度等一切情狀，量處如主文
  所示之刑。
三扣案為被告辛○○、張崇勝犯罪所用之鐵鎚一支，雖被告辛○○於本院審理時稱：
  為伊所有云云，然先前被告辛○○均否認為其所有，而被告張崇勝亦稱該鐵鎚非被
  告辛○○所有等語（參本院九十二年一月三日筆錄），被告辛○○就此所供前後不
  一，是並無證據證明該鐵鎚為被告辛○○，或共犯張崇勝所有，另扣案之手套一個
  ，並無證據證明與本案有涉，均無從諭知沒收。
四公訴人函請併案審理（即九十二年度偵字第一七二○號案件）意旨略以：被告辛○○意圖為自己不法之所有，於九十一年八月間，在台北縣八里鄉下罟港內，竊取甲○○、己○○、陳永吉共有之「勇吉三號」漁船上零件「船舷外機」（俗稱船車）
  得手後，再透過康萬德、鄭秀鳳夫妻向被害人甲○○等人表示可代為找尋船車，惟
  需新台幣（下同）一萬五千元之代價。嗣被告辛○○將上開船車運至戊○○位於台
  北縣八里鄉○○路五之五號住處停放，康萬德、鄭秀鳳再偕被害人甲○○等前往戊○○上址住處領取，甲○○等人並交付一萬五千元予戊○○，翌日被告辛○○即向
  戊○○索取該款項，因認被告辛○○亦涉竊盜罪嫌。惟：
  (一)按犯罪事實，應依證據認定之，無證據不得認定其犯罪事實，又不能證明被告犯
    罪者，應諭知無罪之判決，刑事訴訟法第一百五十四條第二項、第三百零一條第
    一項分別定有明文。而刑事訴訟上證明之資料，無論為直接證據或間接證據，均
    須達於通常一般之人均不致有所懷疑，而得確信其真實之程度，始得據為有罪之
    認定，若其關於被告是否犯罪之證明未能達此程度，而有合理之懷疑存在，致使
    無從形成有罪之確信，根據「罪證有疑，利於被告」之證據法則，即不得據為不
    利之認定，此有最高法院七十六年台上字第四九八六號判例可稽。訊據被告辛○○，固不否認甲○○等人在戊○○住處取回之船車為伊持至戊○○住處等情不諱
    ，惟堅詞否認竊盜犯行，辯稱：因丙○○稱幫忙找船車，找到會有酬勞，才告知
    朋友此訊息，後丁○○告知船車所在，才將船車帶至丙○○家，因丙○○不在才
    放在丙○○之鄰居戊○○住處等語。
  (二)查據證人甲○○、庚○○、己○○之證詞僅足證明其等共有之船車遭竊，並無法
    證明為被告辛○○所竊。又證人依丙○○、戊○○之陳述，雖足證明甲○○遭竊
    之船車為被告辛○○帶至戊○○住處，惟此同無法證明，該船車為被告所竊。
  (三)另據證人己○○於本院調查時結證證稱：因船車不見，故主動託表弟丙○○幫我
    找，找到會給茶水費，約找了二十幾天才找到等語（參本院九十二年五月八日訊
    問筆錄），證人丙○○於本院則證稱：六、七月間甲○○來我家說船車不見，要
    我幫忙找，後來我託一些捕魚之人幫忙找，並告知找到會給茶水費，被告辛○○
    也係我託之人，約半個月後被告辛○○拿船車來等語（同前開本院訊問筆錄），
    堪認己○○於發現船車遭竊後，即委託丙○○找船車，而丙○○亦請託捕魚之友
    人，包括被告辛○○幫忙找，丙○○告知被告辛○○此訊息約半個月後，被告辛○○才告知丙○○船車之下落，己○○等人方因而找回失竊之船車。查若船車為
    被告辛○○所竊，於被告辛○○知失主甲○○、己○○等人願給找回船車之人報
    酬時，當會迅告知丙○○船車之下落，以領取報酬，端無將船車放置己處，增加
    被查獲之風險，而至知此訊息約半個月後才告知丙○○之理。是被告辛○○辯稱
    ：因丙○○稱幫忙找船車，找到會有酬勞，才告知朋友此訊息，後丁○○告知我
    船車所在，才告知丙○○船車之下落等語，應堪可採信。
  (四)雖被告辛○○無法提供丁○○之年籍住所資料供本院傳訊，然因被告無自證無罪
    之義務，縱被告辛○○無法證明其所述為真，然檢察官既未舉證證明被告辛○○
    有竊盜前開船車之犯行，自難以被告辛○○無法提供證人丁○○之住所供本院傳
    訊即認其所述不可採，附此敘明。
  (五)綜上所述，檢察官並未舉證證明被告辛○○有竊盜前開船車之犯行，而被告辛○○前開答辯復堪採信，自難認被告犯有竊盜船車之犯行。檢察官移請併案審理之
    竊盜船車部分，既無法證明為被告辛○○所為，即難認該案與本案有何連續犯裁
    判上一罪之關係，本院就併案部分自難審究，應退由檢察官另行依法處理。
五據上論斷，應依刑事訴訟法第二百九十九條第一項前段，刑法二十八條、第三百二
  十一條第一項第三款，判決如主文。
本案經檢察官林聰良到庭執行職務。
中      華      民      國    九十二    年      十      月     三十     日
                                臺灣士林地方法院刑事第五庭
                                    審判長法  官  蔡  明  宏
                                          法  官  姜  麗  香
                                          法  官  江  翠  萍
右正本證明與原本無異。
如不服本判決，應於判決送達後十日內，向本院提出上訴狀。
                                          書記官  范  淑  芬
中      華      民      國    九十二    年     十一     月      四      日
附錄本判決論罪科刑依據之法條：
中華民國刑法第三百二十一條第一項第三款
犯竊盜罪而有左列情形之一者，處六月以上、五年以下有期徒刑：
三、攜帶兇器而犯之者。


司法院資訊處製作；財團法人民間司法改革基金會備份。
